【裁判字號】    99,易,740
【裁判日期】    990615
【裁判案由】    詐欺
【裁判全文】
臺灣高雄地方法院刑事判決               99年度易字第740號
公  訴  人  臺灣高雄地方法院檢察署檢察官
被      告  甲○○
上列被告因詐欺案件，經檢察官提起公訴（99年度偵字第35932
號），本院判決如下：
    主  文
甲○○幫助犯詐欺取財罪，處有期徒刑貳月，如易科罰金，以新
臺幣壹仟元折算壹日。
    事  實
一、甲○○明知詐欺集團之不法份子經常利用他人存款帳戶、提
    款卡、密碼轉帳等方式，獲取不法利益並逃避執法人員之追
    查，且依其社會經驗，應有相當之智識程度可預見將其銀行
    帳戶、提款卡、密碼等交付與不相識之人使用，有被犯罪集
    團利用作為詐財轉帳匯款等犯罪工具之虞，卻仍不違反其本
    意，基於幫助他人詐欺取財之不確定故意，於民國98年6 月
    29日前之某日，在高雄市○○路與河北路（起訴書贅載「或
    河南路」）路口附近，將其在彰化商業銀行高雄分行（下稱
    彰化銀行高雄分行）所申設之帳戶00000000000000號存摺影
    本、提款卡及密碼等，交付與姓名年籍不詳之某詐欺集團成
    年男子。嗣該詐欺集團於取得上開帳戶後，所屬之成員間乃
    基於共同意圖為自己不法所有之犯意聯絡，分別於：
（一）98年6 月29日18時50分許，佯裝為渣打商業銀行客服人員
      撥打電話予乙○○，誆稱乙○○日前在網路購物，因結帳
      時勾選錯誤，要求乙○○前往自動櫃員機操作更正，乙○○因而陷於錯誤，依指示於同日19時29分許匯款新臺幣（
      下同）2 萬9,989 元至甲○○上開帳戶內，並旋即遭提領
      一空。
（二）98年6 月29日19時57分許，佯裝中國商業銀行客服人員撥
      打電話給丙○○，誆稱丙○○日前網路購誤植為分期付款
      ，要求丙○○前往自動櫃員機操作更正，丙○○因而陷於
      錯誤，依指示而於同日匯款1 萬3,013 元至甲○○上開之
      帳戶內，並旋即遭提領一空。嗣因乙○○、丙○○發覺有
      異，始報警查悉上情。
二、案經高雄市政府警察局苓雅分局移送臺灣高雄地方法院檢署
    檢察官偵查後起訴。
    理  由
一、按被告以外之人於審判外之陳述，雖不符刑事訴訟法第159
    條之1 至第159 條之4 之規定，而經當事人於審判程序同意
    作為證據，法院審酌該言詞陳述或書面陳述作成時之情況，
    認為適當者，亦得為證據，刑事訴訟法第159 條之5 第1 項
    定有明文。本件檢察官、被告於本院審判程序時，就本判決
    所引用其他審判外之言詞或書面陳述，均明示同意有證據能
    力，本院審酌該具有傳聞證據性質之證據，其取得過程並無
    瑕疵，與待證事實具有關聯性，證明力非明顯過低，以之作
    為證據係屬適當，認俱得為證據。
二、訊據被告甲○○固坦承將其上開彰化銀行之帳戶資料交予他
    人之事實，惟矢口否認有何提供帳戶幫助詐欺取財之犯行，
    辯稱：伊係看到自由時報刊登應徵司機的廣告，遂撥打報紙
    上所載之電話應徵工作，對方表示工作內容類似馬伕載送小
    姐上下班，因小姐的收入須先匯款到伊的帳戶內，再由公司
    從該帳戶中提領，所以要查核帳戶有無問題，伊不疑有他而
    依其要求將上開帳戶之存摺、提款卡、密碼及駕駛執照影本
    提供予對方，伊僅單純為應徵工作而提供帳戶資料，並無幫
    助詐欺取財之故意云云。經查：
（一）被告甲○○上開彰化商業銀行帳戶（帳號：000000000000
      00號）係被告本人所申辦開立之事實，業經被告坦承不諱
      （偵卷第5 頁），並有彰化商業銀行高雄分行98年7 月17
      日彰雄字第0982003-1 號函文暨所附被告上開帳戶之顧客
      資料卡、國民身分證及駕駛執照影本各1 份在卷可稽（偵
      卷第14至第16頁）。又本件被害人乙○○、丙○○於上開
      期日，遭詐欺集團成員以電話詐騙，致其陷於錯誤，而依
      指示以匯款方式，分別將2 萬9,989 元、1 萬3,013 元轉
      帳至被告所申設之前揭銀行帳戶內等情，亦據證人即被害
      人乙○○、丙○○於警詢時指訴綦詳，復有被告上開帳戶
      存摺存款帳號資料及交易明細查詢單、渣打銀行自動櫃員
      機交易明細表、丙○○中國信託銀行帳戶交易明細、內政
      部警政署反詐騙案件紀錄表、新竹市警察局第一分局西門
      派出所受理詐騙帳戶通報警示簡便格式表、新竹市警察局
      第二分局關東橋派出所受理詐騙帳戶通報警示簡便格式表
      等影本各1 份（偵卷第7 頁至第11頁、第21頁、第22頁、
      第31頁至第34頁）附卷足稽，堪認被告上開帳戶確曾遭詐
      欺集團所使用，並向被害人乙○○、丙○○詐取上開款項
      之事實甚明。
（二）本件被告雖以前詞置辯，惟被告籍由廣告登載之電話與對
      方聯絡，於不知悉對方之姓名，且未經面試及未被告知錄
      取，僅知工作之性質為擔任馬伕載送小姐上、下班之情形
      下，即將上開之銀行帳戶資料交付予第三人，顯與一般應
      徵工作，尚須面談、詢問相關薪資及上班應注意之其他事
      項，並於獲得錄取之情況下，始交付個人之相關資料之常
      情有違。況被告應徵之工作內容為載送小姐上、下班，此
      與公司行號單純上班之性質不同，而被告亦自承有10幾年
      之工作資歷（本院卷第16頁），依其社會經驗及工作歷練
      ，理應知悉上開應徵工作內容之複雜性，且近來新聞媒體
      ，對於犯罪者常大量收集他人存款帳戶，再持以供作犯罪
      使用，藉此逃避檢警查緝之情事，多所報導，被告應可預
      見提領款項之提款卡（或金融卡）、密碼等重要憑證，如
      落入不明人士手中，極易被利用作為財產犯罪之工具，卻
      仍將銀行帳戶提供予不熟識之第三人，亦難謂與常理相符
      。再者，一般由員工代領（收）公司款項，惟恐員工挪為
      他用，公司大抵皆要求員工於當日繳還，而被告供陳曾擔
      任銷售業務之工作（本院卷第16頁），應當知悉收取款項
      之處理模式，然被告不但未曾獲得面試，且公司亦無被告
      之任何個人資料，二者間並無僱用或委任間之信賴關係存
      在，則由被告幫忙小姐收取費用並存入被告之帳戶內，無
      異徒增公司收入款項之風險。此外，倘被告交付帳戶資料
      之目的係為存入小姐收取之費用，再使公司能利用提款卡
      加以提領，則因銀行帳戶申辦及掛失之手續相當簡便，如
      被告於交付帳戶、提款卡、密碼後，逕向銀行掛失止付並
      辦理另一新帳戶使用，或將收取之款項另存入其他帳戶內
      ，則公司將如何加以預防並免除其疑慮，惟被告未因而生
      疑，仍逕將銀行帳戶資料提供予他人，顯難認合理。再者
      ，個人信用狀況如何，須籍由徵信中心或銀行提供相關資
      料，方能加以判斷，且銀行之提款卡除有存、提及相關轉
      帳之功能外，並無法徵信及查驗有無欠款之情形，而提款
      卡能否使用，亦僅在自動櫃員機上操作即可加以證明，更
      無須將提款卡交付予他人驗證之必要，是被告前揭所稱交
      付帳戶之目的，亦顯與事理之常有悖。綜觀上情，核其所
      辯與常情相違，應屬卸責之詞，不可採信。
（三）按刑法上之故意，可分為直接故意與不確定故意（間接故
      意），所謂「不確定故意」，係指行為人對於構成犯罪之
      事實，預見其發生而其發生並不違背其本意者，刑法第13
      條第2 項定有明文。查個人之存摺與金融卡，專有性甚高
      ，並非一般自由流通使用之物，縱須交他人使用，亦必基
      於信賴關係或特殊事由，自不可能隨意交予完全不相識之
      人任意使用，更況不肖之徒為掩飾不法行徑，避免執法人
      員之追究處罰，經常利用他人帳戶之存摺、金融卡及密碼
      轉帳或提領犯罪所得，藉以掩蓋犯罪行為之情形，業經新
      聞及電視等大眾傳播系統多所報導，政府亦宣導民眾注意
      防範。而本件案發時，被告業已年滿33歲，且曾從事銷售
      業務及外務等工作，迄今已有10幾年之工作經歷，學歷為
      高職畢業等情，業據被告自承在卷（本院卷第16頁），足
      認其已有多年之工作經驗及一般生活智識，而依其智識能
      力及社會生活經驗，對於將自己申設之帳戶存摺、金融卡
      及密碼交予不相識之人，該帳戶將有可能會被利用作為實
      行犯罪行為之工具一事自應有所預見。雖依卷內事證，無
      證據證明被告知悉詐騙被害人之詐欺集團成員如何犯罪，
      或被告與詐欺集團成員有何共同正犯關係，惟該等詐欺集
      團成員將被告提供之帳戶提款卡及密碼供作提領不法詐騙
      款項之用，顯然不違反被告之本意，被告應有幫助詐欺取
      財之不確定故意甚明。
（四）綜上所述，被告主觀上有幫助他人詐欺取財之不確定故意
      ，且被害人亦因受詐騙而有匯款至被告申設之帳戶內之客
      觀事實，本件事證明確，被告上開犯行堪以認定，應依法
      論罪科刑。
三、按刑法上之幫助犯，係對於犯罪與正犯有共同之認識，而以
    幫助之意思，對於正犯資以助力，而未參與實施犯罪之行為
    者而言。如未參與實施犯罪構成要件之行為，且係出於幫助
    之意思提供助力，即屬幫助犯，而非共同正犯。本案被告基
    於幫助之不確定故意，提供其銀行存摺、提款卡及密碼予他
    人，雖使不法份子得基於詐欺取財之犯意，向被害人詐取財
    物，並以被告所提供之帳戶資料供作指定匯款之帳戶，規避
    檢警機關之追緝，以遂行詐欺取財之犯行，然被告提供帳戶
    資料供人使用之行為，並不等同於向被害人施以欺罔之詐術
    行為，且亦無證據證明被告有參與詐欺取財之構成要件行為
    ，衡諸前揭說明，自應論以幫助犯。核被告所為，係犯刑法
    第30條第1 項前段、第339 條第1 項之幫助詐欺取財罪。又
    被告並未實際參與詐欺犯行，僅係幫助犯，所犯情節較正犯
    輕微，酌依刑法第30條第2 項規定，減輕其刑。爰審酌被告
    有多年工作經驗，卻僅憑電話之聯繫，即任意將自己之銀行
    帳戶資料提供予詐欺集團使用，造成國家查緝犯罪之困難，
    並使被害人乙○○、丙○○分別受有2 萬9,989 元、1 萬3,
    013 元之財產損失，所為並非可取，且犯後未能與被害人達
    成和解，亦難認有悔意，惟念其無犯罪前科紀錄，素行尚可
    ，且未實際參與詐欺取財之犯行，可非難性較輕，及被害人
    之損失之金額非鉅，並參酌其犯罪動機、目的、手段等一切
    情狀，量處如主文所示之刑，並考量被告現無業、教育程度
    高職畢業、經濟狀況小康等一切情狀（偵卷第4 頁，本院卷
    第21頁），諭知以新臺幣1,000 元折算1 日之易科罰金折算
    標準，以資懲儆。
據上論斷，應依刑事訴訟法第299 條第1 項前段，刑法第30條第
1 項前段、第2 項、第339 條第1 項、第41條第1 項前段，刑法
施行法第1 條之1 ，判決如主文。
本案經檢察官黃子宜到庭執行職務。
中    華    民    國    99    年    6     月    15    日
                  刑事第十二庭    審判長法  官  黃建榮
                                        法  官  楊珮瑛
                                        法  官  林勳煜
以上正本證明與原本無異。
如不服本判決應於收受送達後10日內向本院提出上訴書狀，並應
敘述具體理由；如未敘述上訴理由者，應於上訴期間屆滿後20日
內向本院補提理由書（均須按他造當事人之人數附繕本）「切勿
逕送上級法院」。
中    華    民    國    99    年    6     月    15    日
                                        書記官  莊正彬
附錄本判決論罪法條：
中華民國刑法第30條
（幫助犯及其處罰）
幫助他人實行犯罪行為者，為幫助犯。雖他人不知幫助之情者，
亦同。
幫助犯之處罰，得按正犯之刑減輕之。
中華民國刑法第339條
（普通詐欺罪）
意圖為自己或第三人不法之所有，以詐術使人將本人或第三人之
物交付者，處5 年以下有期徒刑、拘役或科或併科1 千元以下罰
金。
以前項方法得財產上不法之利益或使第三人得之者，亦同。
前二項之未遂犯罰之。

司法院資訊處製作；財團法人民間司法改革基金會備份。
